最高法院刑事判決　　　　　　九十四年度台上字第二七七０號
　　上訴人　乙○○
　　　　　　甲○○原名張丕穎.
上列上訴人等因竊盜案件，不服台灣高等法院高雄分院中華民國
九十一年八月二十九日第二審判決（八十九年度上易字第一五六
九號，起訴案號：台灣屏東地方法院檢察署八十八年度偵字第三
八七四號），提起上訴，本院判決如下：
    主  文
原判決撤銷，發回台灣高等法院高雄分院。
    理  由
本件原判決撤銷第一審之科刑判決，改判依想像競合犯從一重論
處上訴人乙○○、甲○○連續結夥三人以上竊盜罪刑，固非無見
。
惟查：一、上訴人等行為後水利法業於民國（下同）九十二年二
月六日修正公布施行，修正前第七十八條第一項第三款原定：「
主管機關為保護水道，應禁止左列事項：……三　在行水區內擅
採砂石、堆置砂石或傾倒廢土。」於修正後第七十八條之一第三
款規定：「河川區域內之下列行為應經許可：……三　採取或堆
置土石。」修正後新法係將在行水區或河川區域內採取或堆置土
石之事項，由原定之絕對禁止，改採許可制；又修正前其中第九
十二條之一（為關於違反修正前第七十八條第一項各款情形之處
罰規定等）業經刪除條文，同條第一項後段原定：「違反第七十
八條第一項各款情形之一者，……致生公共危險者，處五年以下
有期徒刑，得併科六千元以上三萬元以下罰金。」經於增訂之第
九十二條之二第七款規定：「有下列情形之一者，處新台幣一百
萬元以上五百萬元以下罰鍰：……七　違反第七十八條之一第三
款……規定，未經許可採取土石或堆置土石者。」及增訂之第九
十四條之一規定：「有第九十二條之二……規定情形之一，致生
公共危險者，處五年以下有期徒刑，得併科新台幣（下同）五十
萬元以上五百萬元以下罰金（第一項）。因而致人於死者，處無
期徒刑或七年以上有期徒刑。致重傷者，處三年以上、十年以下
有期徒刑（第二項）。」法定刑亦較諸修正前為重。原判決認定
上訴人等係在行水區內盜採砂石，並致生公共危險，所為成立刑
法第三百二十一條第一項第四款加重竊盜罪及水利法第九十二條
之一第一項後段罪之想像競合犯等情，但於九十一年八月二十九
日判決時，未及說明如何為新舊法律之比較適用，自嫌欠洽。二
、原判決理由第四項謂：「共犯許永富盜採砂石共計一百七十二
車次，已如前所述，而許永富該組僅有四部砂石車，若以四部車
每日均有盜採且所盜採車次均一致，則每部車盜採車次即達四十
八次，顯不可能於短短二、三日可成」云云，如依其計算方式，
以四部砂石車每車四十八次之合計應為一百九十二車次，與前述
盜採砂石共計一百七十二車次不盡相符，其所為採證認事之論斷
，即非無可議；又上訴人等九十一年七月十八日原審辯護意旨(二)
狀記載共犯陳晉祥之談話錄音內容：「叫這些人請一個辯才能力
較高的，替你辯護，辯過去，若辯不過去，你只好鼻子摸著……
」，該錄音帶業經原審勘驗無疑云云，據以主張本件盜採砂石案
與上訴人等無關（見原審卷(二)第五○六至五○八頁）；原審對於
上訴人等提出之該部分證據及辯解有無可採，並未說明審酌，亦
嫌理由欠備。以上或為上訴意旨所指摘，或為本院得依職權調查
之事項，應認原判決有撤銷發回更審之原因。
據上論結，應依刑事訴訟法第三百九十七條、第四百零一條，判
決如主文。
中　　華　　民　　國　九十四　年　　五　　月　二十六　日
                      最高法院刑事第八庭
                          審判長法官  呂　潮　澤
                                法官  吳　昆　仁
                                法官  孫　增　同
                                法官  吳　昭　瑩
                                法官  陳　東　誥
      本件正本證明與原本無異
                                      書  記  官
中　　華　　民　　國　九十四　年　　五　　月　三十一　日
                                                   Ｒ
